臺灣高等法院臺南分院刑事判決　　　 96年度交上易字第110號
上　訴　人　臺灣嘉義地方法院檢察署檢察官
上　訴　人
即　被　告　乙○○
選任辯護人　唐淑民律師
　　　　　　蕭道隆律師
　　　　　　李國禎律師
上列上訴人因被告過失傷害案件，不服臺灣嘉義地方法院95年度
交易字第184號中華民國95年12月20日第一審判決（起訴案號：
臺灣嘉義地方法院檢察署95年度偵字第3828號），提起上訴，本
院判決如下：
    主  文
上訴駁回。
乙○○緩刑貳年。
    事  實
一、乙○○於民國95年4月12日中午12時許，騎乘車牌號碼ＬＵ
    Ｈ－０２０號機車，自嘉義縣朴子市松華里345號嘉義縣立
    松梅國民小學接孫子放學，由西向東方向，欲返回嘉義縣朴
    子市牛桃灣93號住處時，於同日中午12時30分許，行經嘉義
    縣朴子市牛桃灣129之25號前，本應注意行經未劃標線道路
    之無號誌交岔路口，應靠右行駛，且依當時情形，天候為晴
    、日間自然光線、路面乾燥、無缺陷、無障礙物且視距良好
    ，並無不能注意之情事，竟疏未注意及此，適甲○○騎乘車
    牌號碼ＱＬ９－６０８號機車由東向西方向直行於梅華里村
    道上，亦疏未注意車前狀況，而乙○○所騎乘之上開機車撞
    及甲○○所騎乘機車之前輪擋泥板之右側及右前車燈，致甲
    ○○人車倒地，甲○○因而受有顱內出血、左手骨折等傷害
    。乙○○於肇事後犯罪未經發覺前，因報案人或勤務指揮中
    心轉來資料未報明肇事人姓名，處理人員前往現場處理時，
    肇事人在場，並當場承認為肇事人，主動自首而接受裁判。
二、案經甲○○訴由嘉義縣警察局朴子分局報告臺灣嘉義地方法
    院檢察署檢察官偵查起訴。
    理  由
一、訊據被告坦承上揭犯罪事實，核與告訴人甲○○指訴情節相
    符，並有道路交通事故現場圖、道路交通事故調查報告表(一)
    、(二)、酒精測定紀錄表、照片12張、財團法人長庚紀念醫院
    嘉義分院95年4月25日及同年5月23日診斷證明書各1紙等件
    在卷可稽（參見警卷第11至14、17至24頁；偵查卷第13頁）
    。
二、又觀諸卷附之道路交通事故現場圖及現場照片，本件道路係
    未劃標線道路之無號誌交岔路口，被告機車倒地位置係在對
    向車道，其刮地痕係西南朝東北方向，約0．8公尺，向其左
    側倒地，車頭朝前，而告訴人機車倒地後之刮地痕則係位於
    其車道偏中間處，朝東南向西北方向，刮地痕較被告機車倒
    地之刮地痕為短，且據告訴人於談話紀錄表內所提「直行時
    看到前方有一部重機車迎面而來，接著我車就被該車撞到，
    以後就昏迷，被送醫院」（參見警卷第9頁），是告訴人於
    遭撞擊後立即倒地，並未有滑行或拖行現象，顯見告訴人機
    車與被告機車相撞而倒地後，最初倒地位置即在現場圖所示
    距離被告所述巷口尚有10公尺遠之處，應可認定。佐以被告
    供述：於距離上開相撞地點3公尺處看見告訴人機車等語（
    參見警卷第4頁），再參酌本案係被告機車右前車頭與告訴
    人機車右前車頭相撞，亦據被告於警詢時供承在卷（參見警
    卷第4頁），並紀錄於道路交通事故現場圖之肇事經過摘要
    欄中（參見同前卷第12頁），堪認本件應係告訴人機車已直
    行，而被告騎乘機車，未靠右側行駛，致與對向告訴人之機
    車，於告訴人機車之車道上相撞，臺灣省嘉雲區車輛行車事
    故鑑定委員會亦同此認定，有該委員會95年7月20日嘉雲鑑
    ９５０４０６字第０９５５８０２７２９號函1份在卷可佐
    （參見偵查卷第19、20頁）。惟觀之告訴人機車倒地位置，
    因直行而被告機車自前方正向駛至，刮地痕甚短，顯見告訴
    人騎乘機車亦未注意車前狀況，非靠右行駛，而沿該道路中
    心線行駛，難謂無過失（無照駕駛則屬行政違規事由），然
    仍無解於被告上開過失之認定。
三、按機器腳踏車行駛之車道，應依標誌或標線之規定行駛；無
    標誌或標線者，依下列規定行駛：一、在未劃分快慢車道之
    道路，得在最外側二車道行駛；單行道得在最左、右側車道
    行駛，道路交通安全規則第99條第1項第1款訂有明文。本案
    當時係日間有自然光線，柏油路面乾燥無缺陷，復無障礙物
    ，有前開報告表記載足參，視距良好，並無不能注意之情事
    ，而該道路並未劃設車道線，亦未劃設快慢車道分隔線，即
    應注意靠右騎乘，被告騎乘機車，自應注意及此，竟疏未注
    意，以致肇事，使告訴人受傷，被告顯有過失，且其過失與
    告訴人受傷間，具有相當因果關係，應可認定，縱使告訴人
    對於本件車禍之發生亦有過失，被告仍不能解免其刑責。綜
    上，本案事證明確，被告犯行，堪以認定。
四、被告行為後，刑法於94年1月7日修正，同年2月2日公布，業
    於95年7月1日施行。按行為後法律有變更者，適用行為時之
    法律。但行為後之法律有利於行為人者，適用最有利於行為
    人之法律，修正後之刑法第2條第1項定有明文。該條之規定
    係規範行為後法律變更所生新舊法律比較適用之準據法，雖
    亦經修正，但因屬適用法律之準據法，本身尚無比較新舊法
    之問題，應一律適用裁判時之修正後刑法第2條之規定，決
    定適用之刑罰法律（最高法院95年刑事庭第8次會議決議可
    資參照）。
  (一)刑法第33條第5款亦於被告行為後修正施行，修正前刑法第3
    3條第5款規定「罰金：一元以上」，而修正後該款則規定「
    罰金：新臺幣一千元以上，以百元計算之」，致刑法法定本
    刑中列有罰金刑者，其罰金刑部分刑度有加重之情形，應依
    新刑法第2條第1項前段之規定，適用行為時法。
  (二)95年7月1日修正施行之刑法第62條規定，將自首「必減」之
    規定修正為「得減」，雖性質上屬刑罰裁量之事項，惟既已
    影響行為人之刑罰法律效果，自屬法律變更之範疇，而有刑
    法第2條第1項之適用，經比較新舊法，以舊法規定「必減」
    對行為人較為有利，若於上開法律修正施行前自首者，自應
    依修正前之刑法第62條前段規定減輕其刑。
  (三)本件被告行為時之易科罰金折算標準，依修正前刑法第41條
    第1項前段規定：「犯最重本刑為五年以下有期徒刑以下之
    刑之罪，而受六個月以下有期徒刑或拘役之宣告，因身體、
    教育、職業、家庭之關係或其他正當事由，執行顯有困難者
    ，得以一元以上三元以下折算一日，易科罰金。」及修正前
    罰金罰鍰提高標準條例第2條前段（現已刪除）規定，就其
    原定數額提高為一百倍折算一日，應以銀元三百元折算一日
    ，經折算為新臺幣後，應以新臺幣九百元折算為一日。惟95
    年7月1日修正公布施行之刑法第41條第1項前段則規定：「
    犯最重本刑為五年以下有期徒刑以下之刑之罪，而受六個月
    以下有期徒刑或拘役之宣告者，得以新臺幣一千元、二千元
    或三千元折算一日，易科罰金。」比較修正前後之易科罰金
    折算標準，以95年7月1日修正公布施行前之規定，較有利於
    被告，依刑法第2條第1項前段之規定，應適用修正前刑法第
    41條第1項前段及廢止前罰金罰鍰提高標準條例第2條規定，
    定其折算標準。
  (四)經綜合比較上情，自以修正前刑法第33條第5款、第62條前
    段、第41條等規定有利於被告，依95年7月1日施行之刑法第
    2條第1項前段規定，自應適用行為時法即修正前之上開刑法
    規定。
五、核被告所為，係犯刑法第284條第1項之過失傷害罪。被告肇
    事後於有權偵查犯罪之公務員未發覺前，主動向警方表示其
    係本件騎乘車輛肇事之人而自首一節，業據被告供承在卷，
    並有嘉義縣警察局道路交通事故肇事人自首情形紀錄表1紙
    存卷為憑（參見警卷第15頁），其因而接受裁判，自應依法
    減輕其刑。
六、原審以被告過失犯罪事證明確，應予適用刑法第2條第1項前
    段、第284條第1項，修正前刑法第41條第1項前段、第62條
    前段，修正前罰金罰鍰提高標準條例第2條，（漏引修正前
    罰金罰鍰提高標準條例第1條前段，誤引刑法施行法第1條之
    1第1項、第2項前段），並審酌被告騎乘機車未能遵守交通
    規則、過失程度之輕重、肇事後態度、當時尚未能與告訴人
    達成民事和解等一切情狀，量處有期徒刑3月，並諭知易科
    罰金之折算標準，以示懲儆。本院核其認事用法尚無違誤，
    量刑亦稱妥適，符合罪刑相當性原則。是被告上訴意旨指摘
    原判決認事不當，請求撤銷原判決，並無可取，檢察官據告
    訴人之請求提起上訴，指摘原判決量刑過輕，亦無理由，均
    應駁回。
七、末查，被告並無前科，未曾因故意犯罪受有期徒刑以上刑之
    宣告，此有臺灣高等法院被告前案紀錄表附卷可稽，本件因
    被告一時失慮，致罹刑典，又於本院審理中與被害人達成和
    解，取得被害人之諒解，本院認被告偵審程序及科刑之宣告
    後，當知所警惕，而無再犯之虞，因認前開所宣告之刑，以
    暫不執行為適當，併予宣告緩刑2年，以啟自新。
據上論結，應依刑事訴訟法第368條，刑法第74條第1項第1款，
判決如主文。
本案經檢察官曾銘芳庭執行職務。
中　　華　　民　　國　　96　　年　　7 　　月　　2 　　日
                  刑事第二庭    審判長法　官    葉居正
                                      法　官    吳勇輝
                                      法　官    郭千黛
以上正本證明與原本無異。
不得上訴。
　　　　　　　　　　　　　　　　　　　書記官    尤乃玉
中　　華　　民　　國　　96　　年　　7 　　月　　2 　　日
附錄：本判決論罪科刑法條全文
中華民國刑法第284條第1項
因過失傷害人者，處6月以下有期徒刑、拘役或5百元以下罰金，
致重傷者，處1年以下有期徒刑、拘役或5百元以下罰金。
